【裁判字號】    92,交抗,657
【裁判日期】    920627
【裁判案由】    違反道路交通管理處罰條例
【裁判全文】
臺灣高等法院交通事件裁定                        九十二年度交抗字第六五七號
    抗  告  人
    即受處分人  甲○○
右抗告人因違反道路交通管理處罰條例案件，不服臺灣桃園地方法院九十一年度交聲
字第五六七號，中華民國九十二年五月三十日所為裁定，提起抗告，本院裁定如左：
    主  文
原裁定撤銷，發回臺灣桃園地方法院。
    理  由
一、原裁定意旨略以：
（一）受處分人對交通部公路總局新竹區監理所桃園監理站桃監裁罰字第裁五二─Ｄ
      九Ａ六五四四一六號舉發違反道路交通管理事件裁決書聲明異議部分：
    １按受處分人，不服公路主管機關或警察機關所為之處罰，得於接到裁決書之翌
      日起二十日內，向管轄地方法院聲明異議，道路交通管理處罰條例第八條第一
      項、第八十七條第一項定有明文。又交通法庭認聲明異議不合法律上之程式者
      ，應以裁定駁回之，道路交通案件處理辦法第十八條前段亦定有明文。
    ２上開裁決書經受處分人於民國九十一年十月二十二日收受，有中華民國郵政掛
      號郵件收件回執影本附卷可稽（見原審卷第二九頁），然受處分人遲至九十一
      年十一月二十二日始具狀聲明異議，顯逾法定聲明異議期間，是其所為之聲明
      異議即屬違背法律上程式。
（二）受處分人對交通部公路總局新竹區監理所桃園監理站所為桃監裁罰字第裁五二
      ─Ｄ九Ｂ二一九三○四號舉發違反道路交通管理事件裁決書聲明異議部分：
    １按汽車駕駛人駕駛車輛未隨身攜帶駕駛執照者，處新台幣三百元以上六百元以
      下罰鍰。又汽車駕駛人拒絕接受酒精濃度測試之檢定者，處新台幣六萬元罰鍰
      ，並吊銷其駕駛執照，道路交通管理處罰條例第二十五條第三款、第三十五條
      第三項定有明文。
    ２受處分人於九十一年三月十四日凌晨零時三十分許，駕駛車牌號碼ＳＢ─八八
      三一號自用小客車，行經桃園縣大園鄉○○路、國際路口時，經該路口實施酒
      醉駕車臨檢勤務之桃園縣警察局大園分局埔心派出所梁建隆警員示意要受處分
      人停車受檢，經梁建隆警員先以酒精探棒測試結果，認受處分人說話口氣含有
      酒精成份，乃進一步要求受處分人在酒精測試器吹氣以檢測受處分人所含之酒
      精濃度值，受處分人初以不知如何吹氣為藉詞，經梁員請另位同事示範吹氣之
      方式後，受處分人即不願配合吹氣，且因受處分人所有之汽車駕照已因另案之
      交通違規案件經桃園縣警察局草漯分局查扣而未攜帶且亦未攜帶國民
      供查核，是梁建隆警員遂以受處分人拒絕接受酒精濃度測試之檢定及駕駛車輛
      未隨身攜帶駕駛執照為由開單舉發等情，業據證人梁建隆警員證述明確（見原
      審卷第九七頁）。而受處分人亦坦認其所有之駕照業經警局查扣而未攜帶等情
      屬實，另受處分人辯稱舉發當天警員根本沒有帶酒精探測棒，只有一支指揮棒
      ，警員當時拿一支指揮棒要幫其測試，其問要如何測，警員就叫其下車，其吹
      不出來，警員還一直叫其吹，現場沒有酒精探測棒，只有酒精測試器，當天有
      一台酒精探測器被摔壞，就是測試其的那一台云云（見原審卷第九七至九九頁
      ），不但就有無酒精探測棒及酒精測試器一節所供前後矛盾，且所指警員拿指
      揮棒作酒精測試亦衡與常情有違，顯不足採信，堪認受處分人確有於前開時地
      ，因拒絕接受酒精濃度測試之檢定及駕駛車輛未隨身攜帶駕駛執照之舉發事實
      已明。原處分機關援引道路交通管理處罰條例第三十五條第三項及同條例第二
      十五條第三款（裁決書贅載第一項）之規定裁處受處分人罰鍰六萬六百元，並
      吊銷駕駛執照，並無違誤。
（三）受處分人對交通部公路總局新竹區監理所桃園監理站所為桃監裁罰字第裁五二
      ─Ｄ九Ａ一九七七九六號舉發違反道路交通管理事件裁決書聲明異議部分：
    １按汽車行至交岔路口，其行進轉彎應遵守燈光號誌或交通警察之指示。又汽車
      駕駛人駕車行經有燈光號誌管制之交岔路口闖紅燈者，處新台幣一千八百元以
      上五千四百元以下罰鍰，道路交通安全規則第一○二條第一項第一款、道路交
      通管理處罰條例第五十三條定有明文。
    ２受處分人於九十年七月二十三日下午三時三十三分許，駕駛車牌號碼ＳＢ─八
      八三一號自小貨車，於行經桃園縣大園鄉○○○路與華興路口設有燈光號誌之
      交岔路口違規紅燈右轉一節，業據受處分人坦認不諱，核與當時目睹受處分人
      違規紅燈右轉而當場開單舉發之桃園縣警察局八德分局八德派出所警員蔡旺麟
      證稱：「我是站在華興路上取締中正西路紅燈右轉的車輛，我是站在華興路與
      中正西路號誌三十公尺處取締的，當天受處分人紅燈右轉，他停下來，我們就
      當場開單舉發，中正西路、華興路的號誌並無紅燈右轉的號誌」等語相符（見
      原審卷第七六頁），堪認受處分人確有於上開時、地，違規紅燈右轉之情屬實
      。受處分人辯稱那條路有三、四個紅綠燈，警察站在最後一個紅綠燈抓紅燈右
      轉不適當云云，洵非的論，殊難憑採。故原處分機關援引道路交通管理處罰條
      例第五十三條之規定裁處受處分人罰鍰五千四百元，於法洵無不合。
二、抗告意旨略以：原裁定採證不實在，且就前揭（一）部分業已合法聲明異議，並
    未逾期。
三、經查：（一）有關第裁五二─Ｄ九Ａ六五四四一六號舉發違反道路交通管理事件
    裁決書聲明異議部分，受處分人提出交通部公路總局新竹區監理所桃園監理站九
    十一年十月二十九日函記載：「依道路交通案件處理辦法第十三條規定，聲明異
    議，應以司法狀紙，敘述異議之理由。經查台端係以陳情書提出異議，顯為不符
    ，請補正並於接獲裁決書之翌日起二十日再寄本站俾憑辦理」。則以受處分人於
    九十一年十月二十二日收受裁決書，於十月二十九日以前即已以書狀表示不服，
    如該書狀之真意即在聲明異議，即無逾期之問題。而該書狀有何不合程式，可否
    予以補正，亦關涉其是否合法聲明異議。原審未予究明，遽以受處分人嗣於九十
    一年十一月二十二日之聲明異議已逾期，尚有未當。（二）依卷附關於前揭（二
    ）、（三）違規行為之舉發違反道路交通管理事件通知單，受處分人均係拒簽，
    而舉發員警並未告知應到案時地之註記（見原審卷第十八、十九頁）。依違反道
    路交通管理事件統一裁罰基準及處理細則第十一條第一項第一款規定：「被查獲
    之駕駛人或行為人為受處分人時，應將該通知單填記後交付該行為人簽名或蓋章
    收受之；拒絕簽章者，並記明其事由，視為已收受」，而內政部警政署於八十七
    年六月十一日八七警署交字第四八九八五號函稱：違反道路交通管理事件，違規
    人當場拒絕簽收通知單，執勤員警未記明其事由，多僅註記「拒收」或「拒簽收
    」，而未告知應到案日期、處所、違規事實及違反法條，致違規人不知應到案日
    期、處所、繳納期限等。應到案處所、日期如舉發當場未告知違規人時，違規人
    確屬無從知悉處罰內容並依限期到案。遇有拒簽情形時，應告知其應到案日期、
    處所、繳納期限等事項，並於通知單「移送聯」記明上述事由已告知情形，以保
    障違規人權益，並利裁罰人員參考，其函釋內容具有使前揭「拒絕簽章，視為已
    收受」之規定合法、具體化之實質內涵，使受處分人得具體明確知悉舉發通知單
    內容。而本件受處分人是否已明確知悉前開二件舉發通知單內容，依卷存資料不
    無疑義。又依道路交通管理處罰條例第六十三條第一項第三款規定，違反第五十
    三條之情形者，並應記違規點數三點，原處分機關漏未裁罰，原審法院如認受處
    分人確有上開違規行為，即應依道路交通案件處理辦法第二十條之規定撤銷原處
    分並自為裁定，原審法院漏未審酌亦有未合。
四、依上說明，受處分人所提抗告，非全無理由，自應由本院將原裁定撤銷發回原審
    法院，俟查明後另為適法之裁定。
據上論結，應依道路交通案件處理辦法第二十六條、刑事訴訟法第四百十三條前段，
裁定如主文。
中      華      民      國    九十二    年      六      月    二十七    日
                              臺灣高等法院交通法庭
                                  審判長法  官  楊  照  男
                                        法  官  陳  炳  彰
                                        法  官  王  詠  寰
右正本證明與原本無異。
不得再抗告。
                                        書記官  駱  麗  君
中      華      民      國    九十二    年      六      月     三十     日


司法院資訊處製作；財團法人民間司法改革基金會備份。
